最高法院刑事判決　　　　　　　　　　　　　　　八十七年度台上字第三三六九號
　　上　 訴　 人　台灣高等法院高雄分院檢察署檢察官
　　上訴人即被告　甲○○
　　被　　　　告　乙○○
　　選 任辯護 人　王文雄律師
右上訴人等因被告等煙毒案件，檢察官不服台灣高等法院高雄分院中華民國八十七年
七月九日第二審判決（八十七年度上重訴字第一一號，起訴案號：台灣高雄地方法院
檢察署八十六年度偵字第一六七○八、一六七一五號），提起上訴；甲○○部分經原
審依職權送審判，視為被告已提起上訴，本院判決如左：
    主  文
原判決關於甲○○販賣毒品之罪刑部分撤銷。
甲○○連續販賣毒品，處無期徒刑，褫奪公權終身，海洛因貳袋（驗後淨重佰肆拾
公克）沒收銷燬之，電子秤壹台、海洛因外包裝紙壹袋、新台幣壹佰貳拾肆萬元，
均沒收。
其他上訴駁回。
    理  由
一關於上訴人即被告甲○○部分：
本件原判決認定甲○○曾於民國七十八年間，因販賣毒品罪，經台灣高等法院台南分
院判處有期徒刑十三年，於八十四年三月七日假釋。在假釋期間，仍不思悛悔，復意
圖營利，基於概括之犯意，自八十六年一月間某日起至同年七月七日止，分向綽號「
阿西」、「阿順」之不詳姓名男子，以一塊毒品海洛因磚，新台幣（下同）九十萬元
之代價販入，經分裝後，再以行動電話000000000號及電話秘書00000
00號為聯絡工具，以每錢二萬元之價格，在高雄市前鎮區崗山仔、高雄縣陸軍官校
附近等地，售賣予陳和祥二次，每次一錢，及其他不詳姓名者多人施用，共得款一百
二十四萬元。嗣於同年七月七日十七時許，在高雄市○鎮區○○路與新甲路口，為法
務部調查局高雄市調查處（下稱高雄市調查處）循線查獲，在其身上扣得待售之海洛
因一袋；又在其高雄縣鳳山市○○○路六八巷十一號住處，起獲海洛因一袋（二袋驗
後淨重共三四三公克），電子秤一台、海洛因外包裝紙一袋等情。係以上開事實迭據
甲○○於高雄市調查處及歷次偵審中自白不諱，核與同案被告陳和祥供證情節相符，
並有扣案之海洛因二袋（驗後淨重三四三公克）及供販毒所用之電子秤一台、海洛因
外包裝紙一袋可資佐證；而扣案之海洛因二袋，經法務部調查局鑑驗結果，確認為毒
品無訛，復有該局之鑑驗通知書在卷可稽，事證明確，甲○○販賣毒品犯行，堪予認
定。核甲○○所為，係犯行為時肅清煙毒條例第五條第一項之販賣毒品罪。甲○○持
有毒品之行為，為販賣行為所吸收，不另論罪。其先後多次販賣毒品，時間緊接，均
犯同一罪名，顯係基於概括之犯意，反覆為之，應以連續犯論以一罪。惟毒品危害防
制條例已於八十七年五月二十日公布施行，海洛因列入該條例之第一級毒品管理，依
該條例第四條第一項規定，販賣第一級毒品之法定刑，較前開肅清煙毒條例所定之刑
為重，甲○○之行為，在毒品危害防制條例公布施行之前，比較新舊法結果，仍以舊
法對甲○○較為有利，自應適用肅清煙毒條例處斷。因將第一審關於甲○○販賣毒品
部分之不當判決撤銷，適用肅清煙毒條例第五條第一項、毒品危害防制條例第十八條
第一項前段、第十九條第一項、刑法第十一條前段、第二條第一項、第五十六條、第
三十七條第一項之規定，審酌甲○○有販毒前科，仍在假釋期中，不思警惕，再犯販
賣毒品罪，危害國人健康及社會秩序甚鉅，惟犯後坦承犯行，態度尚佳等一切情狀，
論甲○○以連續販賣毒品罪，量處無期徒刑，褫奪公權終身；並以沒收從新原則，依
毒品危害防制條例之規定將毒品海洛因二袋（驗後淨重三四三公克）沒收銷燬之，供
販毒所用之電子秤一台、海洛因外包裝紙一袋，因販毒所得之一百二十四萬元，均沒
收，一百二十四萬元如全部或一部不能沒收時，以其財產抵償之，而甲○○就原判決
之認事用法復未曾表示意見，所為論，固非無見。惟查肅清煙毒條例第五條第一項
之販賣毒品罪，以行為人有營利之目的意思，而販入或賣出毒品，或二者兼而有之為
其構成要件，故行為人有無此項犯罪之目的條件，自應於事實欄內為詳實之記載，然
後於理由內說明其憑以認定之證據，始稱適法。原判決事實雖略載：甲○○意圖營利
，基於概括之犯意，販賣毒品海洛因，賺取三十餘萬元之利潤。惟於理由內並未說明
其憑以認定之證據。按甲○○於原審既自白以一塊海洛因磚九十萬元之代價販入毒品
，經分裝後，以一百二十萬元賣出，約有三十餘萬元之差價利潤可圖，復有供販毒所
用之電子秤、包裝袋扣案可稽，顯有營利之意圖。原判決理由置而不論，自屬理由不
備。又行為後法律有變更者，應就新舊法罪刑有關之一切情形，比較其全部之結果，
而為整體之適用，不容割裂而分別適用新舊法之條文，且從刑係附屬於主刑而存在，
尤不生新舊、輕重、有利不利比較之問題。原判決比較毒品危害防制條例及肅清煙毒
條例結果，認肅清煙毒條例關於販賣毒品罪之刑罰對甲○○較為有利，其主刑乃適用
肅清煙毒條例之規定論處罪刑。然從刑沒收部分，卻採從新原則，適用毒品危害防制
條例之規定沒收，亦有適用法則不當之違法。就此而言，應認被告之上訴為有理由。
顧原判決此項違誤，尚不影響於事實之確定，可據以為裁判，應由本院將原判決關於
販賣毒品之罪刑部分撤銷，自為判決，仍量處如主文第二項所示之罪刑，併依肅清煙
毒條例第十二條前段、第十三條第一項之規定宣告沒收，以資糾正。又本件係毒品危
害防制條例公布施行前繫屬之案件，依修正後規定之程序處理之，均併予指明。
二關於被告乙○○部分：
按刑事訴訟法第三百七十七條規定：上訴於第三審法院，非以判決違背法令為理由，
不得為之。是提起第三審上訴，應以原判決違背法令為理由，係屬法定要件。如果上
訴理由狀並未依據卷內訴訟資料，具體指摘原判決不適用何種法則或如何適用不當，
或所指摘原判決違法情事，顯與法律規定得為第三審上訴理由之違法情形，不相適合
時，均應認其上訴為違背法律上之程式，予以駁回。本件原判決撤銷第一審關於被告
乙○○幫助販賣毒品部分之科刑判決，改判諭知其無罪，係以公訴意旨略稱：被告於
八十六年五月底某日，在屏東縣內埔鄉陳敏隆住處，基於幫助販賣毒品之犯意，為陳
敏隆持有毒品海洛因至高雄縣茄萣鄉公所附近，交付予不詳姓名之人，因認被告涉犯
肅清煙毒條例第五條第一項販賣毒品罪之幫助犯等情。惟訊據被告弗承幫助販毒犯行
，辯稱：伊是計程車司機，陳敏隆託送之物，係用衛生紙、膠帶包裹，陳敏隆未告知
為何物，伊不知係何種毒品等語。而以同案被告陳敏隆於高雄市調查處雖供稱：被告
知我有吸食及販賣毒品，偶爾受僱為我送貨，但不曾替我販毒云云。嗣於原審則供謂
：伊託被告送安非他命，未曾告知為何物等語。即被告於高雄市調查處初訊時亦供承
：為陳敏隆代送「不明毒品」等情。足認被告上開所辯不知情之語，尚屬可信。因幫
助販賣海洛因與幫助販賣化學合成麻醉藥品，其基本事實並非同一，無從變更檢察官
起訴法條論處被告罪刑，被告被訴幫助販賣毒品海洛因犯行，核屬不能證明。已詳
其證據取捨及得心證之理由。所為論斷，俱有卷內證據資料足憑，從形式上觀察，原
判決關於被告被訴幫助販賣毒品海洛因部分並無違背法令之情形存在。查被告所幫助
販賣之標的物，究為海洛因抑為化學合成麻醉藥品？罪刑出入甚大，應經嚴格之證明
，始稱適法，而毒品危害防制條例已將海洛因及安非他命列入第一、二級毒品管理，
一般人亦將該二種物品泛稱為「毒品」，陳敏隆除販賣海洛因外亦兼賣安非他命，均
經原審判處罪刑確定，尚難以被告所供曾為陳敏隆代送「不明毒品」一語，即遽認其
有幫助販賣毒品海洛因犯行，原審採證方法尚無違誤。上訴意旨置原判決上開明確論
斷於不顧，對原審採認、認事及證據證明力之審判職權行使，任憑己見，漫指原判決
違法。然其所指摘者均為單純事實上之爭辯，要非適法之第三審上訴理由。是上訴意
旨所指摘原判決違法情事，顯與法律規定得為第三審上訴理由之違法情形，不相適合
。揆諸首開說明，其上訴為違背法律上之程式，應予駁回。又此部分亦係毒品危害防
制條例公布施行前繫屬之案件，依修正後規定之程序處理之，併予指明。
據上論結，應依刑事訴訟法第三百九十五條前段、第三百九十八條第一款，肅清煙毒
條例第五條第一項、第十二條前段、第十三條第一項，刑法第十一條前段、第二條第
一項、第五十六條、第三十七條第一項，判決如主文。
中      華      民      國    八十七    年      十      月      八      日
                              最高法院刑事第八庭
                                  審判長法官  紀  俊  乾
                                        法官  楊  商  江
                                        法官  黃  正  興
                                        法官  林  永  茂
                                        法官  王  居  財
      右正本證明與原本無異
                                              書  記  官
中      華      民      國    八十七    年      十      月     十二     日
